臺灣臺北地方法院刑事判決
111年度審交易字第540號
公  訴  人  臺灣臺北地方檢察署檢察官
被      告  許家駿


上列被告因過失重傷害案件，經檢察官提起公訴（111年度偵字
第17180號），本院判決如下：
    主  文
許家駿犯汽車駕駛人，行經行人穿越道不依規定讓行人優先通行
，因而過失致人重傷罪，處有期徒刑陸月，如易科罰金，以新臺
幣壹仟元折算壹日。
    事  實
許家駿任職於新竹物流股份有限公司而擔任物流司機，於民國11
0年9月3日8時許，駕駛車牌號碼000-00號營業用大貨車（下稱本
案車輛），沿臺北市松山區塔悠路由南往北方向行駛，行經該路
段151號前之路口處，本應注意車輛行經行人穿越道，遇有行人
穿越時，無論有無交通指揮人員指揮或號誌指示，均應暫停讓行
人先行通過，而依當時情形，並無不能注意之情事，竟疏未注意
前方適有陳逢濯由東往西步行穿越上開路口北側之行人穿越道，
仍貿然前行，而與陳逢濯發生碰撞，致陳逢濯受有頭部外傷併腦
膜下出血及蛛網膜下腔出血，且導致被害人全身癱瘓四肢無法自
由活動而需專人24小時照護之重傷害。
    理  由
一、上開犯罪事實，業據被告於警詢、偵訊及本院審理中均坦承
    不諱【見臺灣臺北地方檢察署111年度他字第1852號卷（下
    稱他字卷）第53頁、本院111年度審交易字第540號卷（下稱
    本院卷）第42頁、第45頁】，核與告訴人陳聖介於警詢及偵
    訊中之證述大致相符（見他字卷第55頁、第137頁至第138頁
    ），並有三軍總醫院附設民眾診療服務處診斷證明書、康寧
    醫療財團法人康寧醫院診斷證明書、臺北市政府警察局道路
    交通事故初步分析研判表、道路交通事故現場圖、補充資料
    表、談話紀錄表、調查報告表㈠、㈡、現場照片及行車記錄器
    影像翻拍照片等件在卷可佐（見他字卷第9頁至第11頁、第7
    1頁至第81頁、第85頁、第91頁、第125頁至第131頁、第145
    頁），是被告犯行洵堪認定，本案事證明確，應予依法論科
    。
二、論罪科刑：
　㈠按刑法總則之加重，係概括性之規定，所有罪名均一體適用
    ；刑法分則之加重，係就犯罪類型變更之個別犯罪行為予以
    加重，成為另一獨立之罪名；道路交通管理處罰條例第86條
    第1項關於汽車駕駛人，無駕駛執照駕車、酒醉駕車、吸食
    毒品或迷幻藥駕車、行駛人行道或行經行人穿越道不依規定
    讓行人優先通行，因而致人受傷或死亡，依法應負刑事責任
    者，加重其刑至2分之1之規定，係就刑法第276條之過失致
    人於死罪、第284條之過失傷害（及致重傷）罪之基本犯罪
    類型，對於加害人為汽車駕駛人，於從事駕駛汽車之特定行
    為時，或於行駛人行道、行經行人穿越道之特定地點，不依
    規定讓行人優先通行，因而致人受傷或死亡之特殊行為要件
    予以加重處罰，已就上述各罪犯罪類型變更之個別犯罪行為
    予以加重，而成另一獨立之罪名，自屬刑法分則加重之性質
    （最高法院99年度台非字第198號、105年度台上字第1388號
    等判決意旨參照）。
　㈡本案被告行經行人穿越道未禮讓行人先行，有前揭證據在卷
    可憑，是核被告所為，係犯道路交通管理處罰條例第86條第
    1項、刑法第284條後段之汽車駕駛人，行經行人穿越道不依
    規定讓行人優先通行之過失致重傷罪，並應依道路交通管理
    處罰條例第86條第1項規定加重其刑。起訴意旨漏未論列道
    路交通管理處罰條例第86條第1項之規定，尚有未洽，然因
    二者基本社會事實同一，且經本院當庭諭知被告可能涉犯前
    開罪名(見本院卷第41頁)，已無礙被告防禦權之行使，爰依
    刑事訴訟法第300條之規定變更起訴法條。
　㈢被告肇事後，在有偵查犯罪職權之公務員發覺為犯嫌前，即
    主動向到場處理車禍之警員承認其為肇事者，有臺北市政府
    警察局道路交通事故肇事人自首情形紀錄表在卷可佐（見他
    字卷第83頁），核其情節，與自首之規定相符，爰依刑法第
    62條前段規定，減輕其刑。　
　㈣爰以行為人之責任為基礎，審酌被告駕車未禮讓行人通行，
    而撞及被害人陳逢濯，致被害人受有上開重傷害，其所為誠
    屬不該，殊值非難，惟念及被告坦承犯行之犯後態度，酌以
    被告雖未與被害人之家屬達成和解，本院考量車禍事故之理
    賠協商，實有待雙方就賠償項目、範圍等細節詳為洽談，且
    被害人家屬請求賠償之金額逾新臺幣（下同）900萬元（見
    本院卷第37頁），一般人在短時間內要籌措如此高額之賠償
    金實屬不易，且被害人家屬亦不願先接受部分之賠償（見本
    院卷第43頁），基此，被告尚未與被害人家屬達成和解，尚
    非可全然歸責於被告，兼衡被告之素行、過失情節、自陳高
    職畢業之智識程度、現仍在物流公司擔任司機、每月收入約
    5萬元左右、須扶養6歲女兒之家庭生活經濟狀況（見本院卷
    第45頁）等一切情狀，量處如主文所示之刑，並諭知易科罰
    金之折算標準，以示懲儆。
三、據上論斷，應依刑事訴訟法第299條第1項前段、第300條，
    判決如主文。
本案經檢察官陳建宏提起公訴，檢察官陳孟黎到庭執行職務。
中　　華　　民　　國　　111 　年　　10　　月　　13　　日
　　　　　　　　　刑事第二十一庭法　官　劉俊源
上正本證明與原本無異。
如不服本判決，應於收受送達後20日內向本院提出上訴書狀，並
應敘述具體理由；其未敘述上訴理由者，應於上訴期間屆滿後20
日內向本院補提理由書狀（附繕本），「切勿逕送上級法院」。
因疫情而遲誤不變期間，得具狀向法院聲請回復原狀。
　　　　　　　　　　　　　　　　書記官　潘美靜
中　　華　　民　　國　　111 　年　　10　　月　　13　　日
附錄本案論罪科刑法條全文如下：
道路交通管理處罰條例第86條：
汽車駕駛人，無駕駛執照駕車、酒醉駕車、吸食毒品或迷幻藥駕
車、行駛人行道或行經行人穿越道不依規定讓行人優先通行，因
而致人受傷或死亡，依法應負刑事責任者，加重其刑至二分之一
。
汽車駕駛人，在快車道依規定駕車行駛，因行人或慢車不依規定
，擅自進入快車道，而致人受傷或死亡，依法應負刑事責任者，
減輕其刑。

中華民國刑法第284條：
因過失傷害人者，處1年以下有期徒刑、拘役或10萬元以下罰金
；致重傷者，處3年以下有期徒刑、拘役或30萬元以下罰金。